【裁判字號】    88,訴,1970
【裁判日期】    890125
【裁判案由】    偽造文書等
【裁判全文】
臺灣板橋地方法院刑事判決                        八十八年度訴字第一九七號
    公  訴  人  臺灣板橋地方法院檢察署檢察官
    被      告  甲○○
右列被告因偽造文書等案件，經檢察官提起公訴 (八十八年度偵字第九二九九號)，
本院判決如左：
    主  文
甲○○行使偽造私文書，足以生損害於他人，處有期徒刑參月。緩刑參年。
    事  實
一、甲○○於民國（下同）八十五年十月十五日，在臺北縣中和市○○路○段一四二
    號召集如附表所示之會員組成民間互助會，每會新臺幣（下同）五千元，連會首
    共二十九會，會期自八十二年十月十五日起至八十五年二月十五日止，自八十二
    年十一月十五日起，每月十五日在上址開標，採內標制。嗣甲○○竟萌生為自己
    不法所有之意圖，利用會員間彼此不熟識或未到場競標之機會，於八十四年五月
    十五日或六月十五日中一日，偽簽活會會員丙○○之姓名，記載金額六百五十元
    至一千六百元間某競標金額而偽造標單（上未載標單二字），參加競標，再向其
 他活會會員及被冒標之會員丙○○詐稱他人得標收取會款，使丙○○及其他活會
    會員陷於錯誤，而交付約二萬七千二百元至三萬九千一百五十元間某數額會款。
    迨至八十四年九月間，甲○○宣告停會，丙○○始循線查知有被冒標情事。
二、案經被害人丙○○訴請及乙○○告發由臺灣板橋地方法院檢察署檢察官偵查起訴
    。
    理  由
一、訊據被告甲○○發固坦承於前開時地召集互助會，開標都會寫標單，並於八十四
    年九月間停會，惟矢口否認有冒標丙○○之犯行，辯稱：丙○○是透過會員丁○○跟會，八十四年五月或六月間丁○○曾表明要以丙○○之名義參與競標，並於
    八十四年五月十五日或六月十五日得標，渠將得標之會款全數交給丁○○，渠未
    曾冒標云云。經查，被告於檢察官訊問時自承：「我是想說我先標取，等到該會
    員要標時，我再付金錢給他們，我只標一次，．．．」（詳參偵查卷第九頁反面
    八十八年四月二十八日訊問筆錄），而證人丁○○到於偵審中到庭證言：伊曾受
    陳美珠之託代丙○○競標，但被告皆告知未得標，亦未曾將得標款交予伊等語；
    且證人陳美珠於偵審中證言：丙○○是經由我透過丁○○與會首聯繫，在停會前
    為活會，據伊所知，丁○○並沒有倒別人的會或被別人倒會等語，復有互助會會
    單一紙附卷可稽，是被告於偵查中不利於己之自白，應與事實相符。雖被告提出
    筆記簿影本及還款紀錄欲證明證人丁○○確有標取丙○○之互助會。惟上開資料
    均為被告自行製作，且證人丁○○對還款紀錄中記載與被告共同分擔停會後償還
    告訴人丙○○債權一事堅決否認為真實，故難認被告所辯可採。事證明確，被告
    犯行洵堪認定。
二、被告甲○○偽造會員丙○○名義填具金額，依習慣足以表示其作為標單之用意，
    為刑法第二百二十條之準文書，是其持以參加競標，自足以生損害於會員丙○○
    ，核係犯同法第二百十六條、第二百十條之罪，又被告以一詐欺行為向各活會會
    員（含被冒標之會員丙○○）詐稱他人得標而收取會款，而使各活會會員陷於錯
    誤如數交付會款，則係犯同法第三百三十九條第一項之罪，且為一行為侵害各活
    會會員法益之想像競合犯，應從一重處斷。再其所犯偽造文書及詐欺取財二罪間
    ，則具有方法結果之牽連犯關係，應從一重之行使偽造私文書罪處斷，又被告偽
    造署押為偽造標單之部分行為，而其偽造標單後持以行使，則其偽造署押之部分
    行為應為偽造標單之全部行為吸收，且其偽造標單之低度行應為行使之高度行為
    所吸收，均不另論罪。爰審酌被告犯罪之目的、手段、詐欺之金額、利用親友對
    伊之信賴而施用詐術，對受害者在金錢及心理上所造成之危害，不可謂不大，及
    其犯罪後態度等一切情狀，量處如主文所示之刑，以示懲儆。又被告前未曾受有
    期徒刑以上刑之宣告，此有臺灣高等法院檢察署刑案紀錄簡覆表一件足堪佐證，
    其因一時失慮，偶罹刑典，事後與告訴人達成民事和解，且已償還部分金額，此
    據證人陳美珠到庭證述屬實，經此刑之宣告後，應知警惕而無再犯之虞，本院因
    認暫不執行其刑為當，予以宣告緩刑三年，以啟自新。至偽造之標單，依一般標
    會程序應已丟棄，故本院認其業已滅失而無庸宣告沒收。
據上論斷，應依刑事訴訟法第二百九十九條第一項前段，刑法第二百十六條、第二百
十條、第二百二十條、第三百三十九條第一項、第五十五條、第七十四條第一款，罰
金罰鍰提高標準條例第一條前段，判決如主文。
本案經檢察官壽勤偉到庭執行職務
中    華    民    國      八十九      年      一      月    二十五    日
       臺灣板橋地方法院刑事第二庭
                                          法  官  高    玉    舜
右正本證明與原本無異。
如不服本判決，應於判決送達後十日內，向本院提出上訴狀。
                                          書記官  田    寶    駿
中    華    民    國      八十九      年      一      月    二十六    日
附表：（全體會員）
     林春梅（一會）、陳玉雪（一會）、陳天時（一會）、劉秀雲（一會）、曾美
     智（一會）、江蘭英（二會）、趙吳免（一會）、蔣麗琴（一會）、丁○○（
     二會）、丙○○（一會）、乙○○（一會）、謝唐妹（一會）、林月卿（一會
     ）、洪秋美（一會）、王素蘭（二會）、林阿束（二會）、洪麗蓮（四會）、
     趙英慧（一會）、江秀琴（一會）、顧玉英（一會）、林阿英（一會）。
附錄本案論罪科刑法條全文：
刑法第二百十六條
行使第二百十條至第二百十五條之文書者，依偽造、變造文書或登載不實事項或使登
載不實事項之規定處斷。
刑法第二百十條
偽造、變造私文書，足以生損害於公眾或他人者，處五年以下有期徒刑。
刑法第三百三十九條
意圖為自己或第三人不法之所有，以詐術使人將本人或第三人之物交付者，處五年以
下有期徒刑、拘役或科或併科一千元以下罰金。
以前項方法得財產上不法之利益或使第三人得之者亦同。
前二項之未遂犯罰之。


司法院資訊處製作；財團法人民間司法改革基金會備份。
